臺灣臺南地方法院民事判決　　　　　　　 99年度訴字第956號
原　　　告　國泰人壽保險股份有限公司
法定代理人　張發得
訴訟代理人　曾子玲
　　　　　　林憲一
被　　　告　柯添農
訴訟代理人　林錫恩律師
　　　　　　黃俊達律師
　　　　　　粘怡華律師
　　　　　　蘇文斌律師
被　　　告　葉美雲
　　　　　　葉慶輝
上列當事人間請求給付借款事件，經本院於民國100年3月23日言
詞辯論終結，判決如下：
    主      文
被告應連帶給付原告新臺幣玖拾捌萬柒仟參佰伍拾捌元，及自民
國九十四年七月七日起至清償日止，按週年利率百分之四點八五
計算之利息，並按上開利率百分之二十計算之違約金。
訴訟費用新臺幣壹萬貳仟柒佰玖拾元由被告連帶負擔。
本判決於原告以新臺幣參拾參萬元為被告供擔保後，得假執行。
但被告以新臺幣玖拾捌萬柒仟參佰伍拾捌元為原告預供擔保，得
免為假執行。
    事實及理由
壹、程序方面：
一、按訴狀送達後，原告不得將原訴變更或追加他訴。但請求之
    基礎事實同一者、不甚礙被告之防禦及訴訟之終結者，不在
    此限，民事訴訟法第255條第1項第2、7款分別定有明文。原
    告原起訴請求被告柯添農、葉慶輝連帶給付借款，嗣具狀追
    加葉美雲為被告，其請求基礎事實與原訴相同，且不甚礙被
    告之防禦及訴訟之終結，核與上開規定相符，其訴之追加，
    應予准許。
二、被告葉美雲、葉慶輝經合法通知，無正當理由，均未於言詞
    辯論期日到場，核無民事訴訟法第386條所列各款情形，爰
    依原告之聲請，由其一造辯論而為判決。
貳、實體方面：
一、原告起訴主張：
  (一)被繼承人葉雅惠於民國86年4月22日邀同被告柯添農為連帶
    保證人，向原告借款新臺幣2,300,000元，借款期限至116年
    5月15日止，並約定自借款日起，每滿1個月為1期，每期平
    均攤還本息，如未按期攤還本息時，借款人及連帶保證人均
    即喪失期限之利益，所有借款視為全部到期，應立即清償，
    且除按原訂利率支付遲延期間之利息外，自逾期之日起6個
    月以內者另按遲延時利率百分之10，逾期6個月以上者，另
    按遲延時利率百分之20加付違約金。詎被繼承人葉雅惠自90
    年12月16日起即未依約償付本息，依上開約定，全部借款已
    視為到期。嗣經原告聲請本院以93年度執字第28440號強制
    執行拍賣抵押物，原告受分配後尚有987,358元未受清償，
    經原告屢次催討，被告均置之不理，為此，爰依消費借貸、
    連帶保證及繼承之法律關係，請求被告給付上開金額。
  (二)為此聲明：1.被告應連帶給付原告987,358元及自94年7月7
    日起至清償日止，按週年利率百分之4.85計算之利息，並按
    上開利率百分之20計算之違約金；2.願供擔保宣告假執行；
    3.訴訟費用由被告負擔。
二、被告則辯以：
  (一)被告葉美雲、葉慶輝未於言詞辯論期日到場，亦未提出書狀
    作何聲明或陳述。
  (二)被告柯添農辯以：
    被告未曾擔任連帶保證人，且否認借據及約定書上之簽名、
    印章係為真正，原告應舉證以實其說。為此聲明：1.原告之
    訴駁回；2.訴訟費用由原告負擔；3.如受不利判決，願供擔
    保請准宣告免為假執行。
三、不爭執事項：
  (一)被繼承人葉雅惠於86年4月22日向原告借款新臺幣2,300,000
    元，借款期限至116年5月15日止，並約定自借款日起，每滿
    1個月為1期，每期平均攤還本息，如未按期攤還本息時，借
    款人及連帶保證人均即喪失期限之利益，所有借款視為全部
    到期，應立即清償，且除按原訂利率支付遲延期間之利息外
    ，自逾期之日起6個月以內者另按遲延時利率百分之10，逾
    期6個月以上者，另按遲延時利率百分之20加付違約金。被
    繼承人葉雅惠自90年12月16日起即未依約償付本息，依上開
    約定，全部借款已視為到期。
  (二)原告聲請本院以93年度執字第28440號強制執行拍賣抵押物
    ，原告受分配後尚有987,358元未受清償。
四、本院得心證之理由：
  (一)按稱消費借貸者，謂當事人一方移轉金錢或其他代替物之所
    有權於他方，而約定他方以種類、品質、數量相同之物返還
    之契約，民法第474條第1項定有明文。次按繼承，因被繼承
    人死亡而開始；繼承人自繼承開始時，除本法另有規定外，
    承受被繼承人財產上之一切權利、義務；繼承人對於被繼承
    人之債務，負連帶責任，民法第1147條、修正前民法第1148
    條第1項前段及第1153條第1項分別定有明文。經查，原告主
    張被繼承人葉雅惠向其借款未清償，且被繼承人葉雅惠於90
    年12月24日死亡後，其繼承人未拋棄繼承之事實，已據提出
    借據影本、約定書影本、本院民事執行處93年度執字第2844
    0號強制執行金額計算書分配表、繼承系統表、戶籍謄本、
    土地登記謄本及本院99年2月12日99南院龍家字第990007523
    號函為證，並經本院調取上開執行卷審閱無訛，而被告葉美
    雲、葉慶輝未於言詞辯論期日到場爭執，亦未提出任何書狀
    作有利於己之陳述，依上開調查證據之結果，堪信原告主張
    為真實，是被告葉美雲、葉慶輝就其被繼承人葉雅惠所負債
    務，自應負連帶清償之責。
  (二)復按當事人主張有利於己之事實者，就其事實有舉證之責任
    ，民事訴訟法第277條前段定有明文。復按原告於起訴原因
    已有相當之證明，而被告於抗辯事實並無確實證明方法，僅
    以空言爭執者，當然認定其抗辯事實之非真正，而應為被告
    不利益之裁判（最高法院18年上字第1679號判例意旨參照）
    。經查，證人即經辦本件借貸契約之員工林東華到庭證稱：
    「（對保的時候是否要核對借款人及保證人的身分證件，是
    否會核對到場人是否與身分證上是同一人？）都會」、「如
    果本件沒有連帶保證人你會在連帶保證人的欄位上蓋章嗎？
    ）不會」、「對保的時候會讓對保人及連帶保證人用印嗎？
    ）會」、「（在對保過程中是否會請連帶保證人留下身分證
    影印本？）那個時候對完身分證資料後，不會留下影印本，
    因為怕客戶不願意，所以只是單純核對身分證與在場的人，
    就將身分證歸還。…」、「當初本件處理的時候有規定連帶
    保證人要提出戶口名簿影本，所以卷附的被告柯添農的戶口
    名簿影本是我收下再送給公司高層去審核是否准予貸款」，
    是依上開證述，被告柯添農若非親自攜帶相關證件隨同被繼
    承人葉雅惠前往銀行辦理借款，則證人林東華如何能確認被
    告柯添農之身分，並取得被告柯添農之身分證明文件及戶口
    名簿，以踐行、完成對保應行審查之程序？此外，被告柯添
    農未能舉證證明其身分證明文件有遺失或經他人偽造之情形
    ，足證被告柯添農確係於當時至原告處辦理對保，擔任被繼
    承人葉雅惠借款之連帶保證人，是借據上被告柯添農以連帶
    保證人身分之簽名、印文應為真正，堪予認定，被告柯添農
    抗辯其非真正，即無所據，尚難採憑。
  (三)綜上所述，原告依消費借貸、連帶保證與繼承之法律關係，
    請求被告連帶給付原告987,358元及自94年7月7日起至清償
    日止，按週年利率百分之4.85計算之利息，並按上開利率百
    分之20計算之違約金，為有理由，應予准許。
五、本件事證已臻明確，兩造其餘攻擊、防禦及舉證，經審酌後
    核與本院心證形成與判決結果均無影響，爰不另一一論述，
    附此敘明。
六、本件訴訟費用為12,790元（即第一審裁判費10,790元、證人
    旅費500元及公示送達費用1,500元），應由敗訴之被告負擔
    ，爰確定如主文第2項所示。又兩造均聲明願供擔保聲請宣
    告假執行及免為假執行，核無不合，爰依民事訴訟法第390
    條第2項、第392條第2項酌定相當擔保金，宣告假執行及免
    為假執行。
七、據上論結，本件原告之訴為有理由，依民事訴訟法第87條第
    1項、第85條第2項、第390條第2項、第392條第2項判決如主
    文。
中    華    民    國   100    年    4     月    8     日
                  民事第二庭    法  官   黃莉莉
以上正本係照原本作成。
如對本判決上訴，須於判決送達後20日內向本院提出上訴狀。如
委任律師提起上訴者，應一併繳納上訴審裁判費。
中    華    民    國   100    年    4     月    11    日
                                書記官   王慧萍